【裁判字號】    90,附民,297
【裁判日期】    900828
【裁判案由】    殺人未遂
【裁判全文】
臺灣板橋地方法院刑事附帶民事訴訟判決              九十年度附民字第二九七號
    原      告  甲○○
                乙○○○
    共      同
    訴訟代理人  許坤立律師
    被      告  丙○○
右列被告因九十年度訴字第八八八號殺人未遂案件，經原告提起附帶民事訴訟，本院
判決如左：
    主  文
被告應給付原告甲○○、乙○○○各新台幣參拾萬元，及均自民國九十年七月二十六
日起至清償日止按年息百分之五計算之利息。
前項判決於原告甲○○、乙○○○分別以新台幣壹拾萬元為被告供擔保後得為假執行
。
原告其餘之訴及假執行之聲請均駁回。
    事  實
甲、原告方面：
一、聲明：
  （一）被告應給付原告甲○○、乙○○○各新台幣（下同）一百萬元，及均自起訴
        狀繕本送達之翌日起至清償日止按年息百分之五計算之利息。
  （二）願供擔保請准宣告假執行。
二、陳述：
  （一）被告丙○○因與其妻徐玉雪感情不睦，且徐玉雪之弟徐武信又至其住處與其
        父母親發生衝突，丙○○因而心生不滿，於民國九十年一月十九日凌晨零時
        許，持水果刀及蛋糕刀各一把，至台北縣三重市○○○路○段二七巷四弄十
        一號徐武信住處，欲找徐武信報復，惟適徐武信不在家，丙○○見徐武信之
        父即原告甲○○及母即原告乙○○○在家，竟遷怒於原告二人，基於殺人之
        概括犯意，連續持前開刀械砍殺原告乙○○○、甲○○二人之頭、頸要害，
        致甲○○受有左額裂二處、左臉傷一處、左頸裂傷及右掌、大姆指裂傷之傷
        害，致乙○○○受有下唇裂傷、右側口角裂傷及右眼下裂傷之傷害，案經檢
        察官提起公訴，原告甲○○、乙○○○遭被告持刀殺害，身心所受創痛，迄
        今難以消弭，爰依民法第一百八十四條及第一百九十五條規定請求被告賠償
        原告甲○○、乙○○○之精神慰撫金各一百萬元及自起訴狀繕本送達被告之
        翌日起至清償日止按年息百分之五計算之利息。
  （二）原告二人均未曾就學，且均從事勞工工作，收入不固定；對被告主張之學歷
        、職業、收入及財產狀況均無意見。
乙、被告方面：
一、聲明：請求駁回原告之訴及其假執行之聲請。
二、陳述：被告係國中肄業，以開計程車維生，且因向地下錢莊借貸及積欠徵信社債
    務共計約九十餘萬元，無能力賠償原告。
    理  由
一、被告丙○○因與其妻徐玉雪感情不睦，且不滿徐玉雪之弟徐武信居中處理其夫妻
    事宜，乃於九十年一月十九日凌晨零時許，持其所有之水果刀及蛋糕刀各一把，
    至台北縣三重市○○○路○段卅七巷四弄十一號徐武信住處，欲教訓徐武信，適
    徐武信不在家，被告見徐武信之父即原告甲○○及母即原告乙○○○在家，竟基
    於普通傷害之概括犯意，先持水果刀刺中原告乙○○○之身體多處，致原告乙○○○受有下唇裂傷（約五至七公分）、右側口角裂傷（約五公分）及右眼下裂傷
    （約三至四公分）等傷害，該水果刀因此彎曲，被告遂將該水果刀丟棄地上，再
    取出上開蛋糕刀一把，原告甲○○及在場之鄰居易在額見狀分別上前阻止並將蛋
    糕刀搶下後，被告復基於前揭普通傷害之概括犯意，於徐武信住處桌下拾起另一
    把刀，刺中原告甲○○之身體多處，致原告甲○○受有左額裂傷二處（約二公分
    及三公分）、左臉傷一處（約六至七公分）、左頸裂傷（約五公分）等傷害之事
    實，業經本院九十年度訴字第八八八號刑事判決審認明確，並敘明原告甲○○另
    受有右掌及大拇指裂傷，係其於奪取被告所持刀械之過程中自己不慎造成，非被
    告持刀傷害所致；從而，依刑事訴訟法第五百條前段規定，應認原告乙○○○主
    張因遭被告持刀傷害而受有下唇裂傷（約五至七公分）、右側口角裂傷（約五公
    分）及右眼下裂傷（約三至四公分）及原告甲○○主張因遭被告持刀傷害而受有
    左額裂傷二處（約二公分及三公分）、左臉傷一處（約六至七公分）、左頸裂傷
    （約五公分）之事實為真實。
二、按因故意或過失，不法侵害他人之權利者，負損害賠償責任；又不法侵害他人之
    身體、健康者，被害人雖非財產上之損害，亦得請求賠償相當之金額，民法第一
    百八十四條第一項、第一百九十五條第一項分別定有明文；被告故意傷害原告之
    身體，原告依此規定請求被告賠償精神慰撫金洵屬有據。查原告二人均未曾就學
    ，且均從事勞工工作，收入不固定等情，為原告自承在卷，而被告係國中肄業，
    以開計程車維生，且因向地下錢莊借貸及積欠徵信社債務共計約九十餘萬元等情
    ，亦為原告所不爭之事實。茲原告二人因被告之侵權行為所受上開傷勢，其二人
    受有精神上之痛苦當無可疑，本院審酌兩造之身分、社會地位、智識水準、經濟
    能力及原告受傷之痛苦程度等一切情狀，認原告請求被告賠償精神慰撫金各一百
    萬元，尚屬過高，應核減為各三十萬元為適當。從而原告請求被告給付原告甲○○、乙○○○各三十萬元及自起訴狀繕本送達被告之翌日即九十年七月二十六日
    起至清償日止按年息百分之五計算之利息，並陳明願供擔保請准宣告假執行，洵
    屬正當，爰酌定相當之擔保金額准許之，其逾此範圍之請求及假執行之聲請則屬
    無據，應予駁回。
據上論結，原告之訴為一部有理由、一部無理由，依刑事訴訟法第五百零二條第一項
、第二項、第四百九十一條第十款、民事訴訟法第三百九十條第二項判決如主文。
中      華      民      國      九十      年     八     月    二十八    日
                                      臺灣板橋地方法院刑事第三庭
                                          法  官  樊  季  康
右正本證明與原本無異。
如不服本判決，非併對刑事判決上訴不得上訴，並應於判決送達後十日內，向本院提
出上訴狀。
                                          書記官  馬  秀  芳
中      華      民      國      九十      年     九     月     三       日


司法院資訊處製作；財團法人民間司法改革基金會備份。
